臺灣高雄地方法院刑事裁定　　　　　　　　　　　　九十三年度交聲字第三五五號
　　原處分機關　高雄市政府交通局交通事件裁決處
　　異　議　人　甲○○
　　即受處分人
右列異議人即受處分人因違反道路交通管理處罰條例案件，對於高雄市政府交通局交
通事件裁決處所民國九十三年六月二十三日所為之處分（原處分：高市府交裁字第裁
三二－Ｚ00000000號），聲明異議，本院裁定如左：
    主  文
異議駁回。
    理  由
一、異議意旨詳如聲明異議狀載。（如附件）
二、本件異議人即受處分人（下稱異議人）甲○○於民國九十三年四月三十日下午六
    時二十八分許，駕駛車牌號碼ＸＲ－六七九八號自用小客車，行經國道一號中山
    高速公路北上二七三公里處時超速行駛，經內政部警政署國道公路警察局第四警
    察隊警員測速後攔停，異議人見狀未停車反而繼續行駛，經警員駕駛巡邏車尾隨
    始於南下三二三點五公里處攔停，並以在高速公路超速行駛及拒絕停車接受稽查
    而逃逸為由，逕以異議人為裁罰對象開單舉發，嗣因異議人拒絕簽收舉發通知單
    ，經警載明拒絕簽收之事由後，當場將舉發通知單交付予異議人，而異議人於應
    到案期日前以書狀陳述意見，原處分機關乃依道路交通管理處罰條例第三十三條
    第一項規定裁處異議人最低罰鍰新台幣（下同）三千元。
三、按汽車行駛高速公路，應依速限標誌指示，高速公路交通管制規則第五條第一
    項前段定有明文，再汽車行駛於高速公路，而不遵管制之規定者，處汽車駕駛人
    三千元以上六千元以下罰鍰，道路交通管理處罰條例第三十三條第一項定有明文
    。
四、經查：
  (一)異議人於九十三年四月三十日下午六時二十八分許，駕駛車牌號碼ＸＲ－六七九
    八號自用小客車，行經國道一號中山高速公路北上二七三公里處時，該路段速限
    每小時一百公里，經國道公路警察局第四警察隊警員以雷射測速槍測得異議人所
    駕駛上開自用小客車車行速度一二二公里，超速二十二公里等情，業據證人即當
    時取締員警盧聰欣到庭證述：「（本案違規是你取締的？）是的，車子是我攔下
    來的。（你為何會把車子攔下來？）因為當時我們發現有一部白色雅哥的小客車
    速度很快，所以我就用單點雷射槍（一對一）瞄準該車正中央，馬上按板機鎖定
    ，測得該車時速是一百二十二公里。（當時多遠的距離測該車？）三百多公尺。
    （本案舉發的時間，車流量如何？）當時車流量正常，車速都可以維持在時速九
    十公里左右。（異議人說在他之前還有一部白色的車子，是否如此？）當時沒有
    注意到。（舉發地點是否為直線？）是的。（提示國道四隊九十三年六月三日公
    警四交訴字第○九三○○○○九五七號函），為何第四點提及：「當時該車前後
    兩百公尺均無他車行駛」？）異議人駕駛之車輛前後兩百公尺確實沒有其他車輛
    。（你如何確認是前後兩百公尺？）我是以高速公路里程牌為基準，因為在高速
    經路上每一百公尺就有一個里程牌。」等語綦詳（本院九十三年八月五日訊問筆
    錄），按人證亦為證據方法之一，本件執勤員警係執行公權力之公務員，職司交
    通違規取締，自有其專業能力及公信力，且因高速公路之行車速度與流量均異於
    一般普通道路，故執勤之公路警察，發現汽車駕駛人違反交通管理事件，當場不
    能或不宜攔截掣單舉發者，除依違反道路交通管理事件統一裁罰標準及處理細則
    第二十三條規定辦理外，遇有超過規定速度行駛或不依規定變換車道者，尚且得
    「逕行舉發」（高速公路交通管制規則第五條第一項、第九條第一項第十二款及
    第二十六條第二項第一款、第二款分別定有明文），以免除客觀上困難之形式舉
    證，本件執勤警員與異議人素昧平生，衡情尚無誣指之必要，案發時，執勤員警
    佐以雷達偵測器，鎖定超速車輛，若果同時地，多車同行且同為超速，員警依其
    人力，僅能攔檢一台，該被攔檢者固不得爭執為何不取締他人而僅取締自己，如
    若車陣集團，何車超速難判，此時取締技術，客觀上既陷於困難，常是放棄以對
    ，以免滋生爭議，少見員警冒誤認之危險而強加對駕駛人進行誣控舉發，本件既
    是員警本人親自在場目視違規車輛，並堅定證陳當時只有異議人一台車過來等語
    ，並決然對異議人予以攔檢當場開單舉發，如此取締過程，應無誤認之虞，證人
    盧聰欣之證詞尚無何瑕疵可指，自堪採信為不利異議人之證據。
  (二)本件舉發異議人超速行駛，係以雷達測速器偵測得知行車速度，而此類之雷達測
    速器僅能顯示被鎖定對象之行車速度於螢幕上，並無法列印出該數值，固屬交通
    違規事件舉發之舉證上缺點，但其重點在於被鎖定對象之行車速度於螢幕上是否
    逾速限，而有無列印尚非重點，本件執勤警員已進行令駕駛人前來看雷達測速器
    所鎖定的速度，已進行速度確認之舉措，其行政程序即無明顯瑕疵（如若螢幕上
    未逾速限，駕駛人自可當場爭執，員警自亦無具體逾速限之數據以為舉發根據，
    本件異議人並未爭執螢幕顯示之速度一節，僅爭執超速者非伊本人耳）；又內政
    部警政署國道公路警察局第生警察隊任務編組第四警察隊（即本件取締單位）執
    行本案取締任務所使用之雷達測速器，業經檢定合格，有駐芝加哥台北經濟文化
    辦事處認證、ＬＴＩ２０．２０實驗室及野外鑑測報告暨臺灣臺北地方法院八十
    五年度認字第九八三六號認證書等資料在卷可考，足見異議人所質疑之易誤判情
    況，本有取締原則，執勤員警亦無難以判斷之情。證人盧聰欣既屬受過專業訓練
    之交通警員，對於該雷達測速器之使用應無操作困難，則異議人應有於右開時地
    超速行駛之違規行為無誤。此外，異議人空言質疑員警取締之認定過程，本身又
    未能提出證據，以資證明其本人確無違規，而依一般行政行為之比例原則，本件
    取締程序應均已兼顧，本件異議人違規事證明確，異議人之違規行為堪以認定。
  (三)至異議人固辯稱本件舉發人員李李耀珍係交通助理員，其製作本件舉發通知單違
    反法令云云。惟按「道路交通管理之稽查，違規紀錄，由交通勤務警察，或依法
    令執行交通稽查任務人員執行之。前項稽查，得由交通助理人員協助執行，其稽
    查項目為違規停車者，並得由交通助理人員逕行執行之；其設置、訓練及執行之
    辦法，由內政部會同交通部定之。」道路交通管理處罰條例第七條定有明文；另
    「交通助理人員由直轄市、縣（市）政府警察局依據交通狀況及警察執行交通稽
    查實際需要僱用之。」、「交通助理人員協助執行道路交通管理之稽查，其工作
    範圍如左：一疏導道路交通。二  維持停車秩序。三  排除道路障礙。四  整理
    車站交通秩序。五  提供交通服務。六  其他協助執行道路交通管理之稽查事項
    。」、「內政部警政署公路警察局設置交通助理人員，準用本辦法之規定。」交
    通助理人員設置辦法第三條、第四條、第九條亦有明文，揆諸上開規定，可知道
    路交通管之稽查，得由交通助理人員協助執行，而本案違規係先由警員即證人盧
    聰欣認定屬實後，始由交通助理人李耀珍協助製作舉發通知單乙節，亦據證人盧
    聰欣證述綦詳，本件交通助理員李耀珍既係受證人盧聰欣之指揮而製作舉發通知
    單，尚與前述規定無違，是本件舉發程序當無違法之處，要無疑義。
  (四)準此，異議人所辯顯係卸責之詞，要難採信，其確有前開違規情事，堪可認定。
五、綜上所述，異議人確有在右開時地駕車超速行駛之違規行為。從而原處分機關依
    前揭道路交通管理處罰條例第三十三條第一項及違反道路交通管理事件統一裁罰
    基準表之規定，於九十三年六月二十三日裁處受處分人罰鍰三千元，核無違誤，
    本件異議人之異議為無理由，自應將其異議駁回。
據上論斷，應依道路交通案件處理辦法第十九條，裁定如主文。
中      華      民      國      九十三      年      十      月    八    日
                                臺灣高雄地方法院交通法庭
                                    法  官  何秀燕
右正本證明與原本無異。
如不服本裁定，應於裁定送達後五日內，向本院提出抗告狀。
                                    書記官  顏平國
中    華    民    國      九十三      年        十      月      八      日
